【裁判字號】    98,交聲,3897
【裁判日期】    990206
【裁判案由】    交管條例聲異
【裁判全文】
臺灣板橋地方法院交通事件裁定        98年度交聲字第3897號
原處分機關  交通部公路總局臺北區監理所板橋監理站
異  議  人
即受處分人  甲○○
上列異議人即受處分人因違反道路交通管理處罰條例案件，對於
交通部公路總局臺北區監理所板橋監理站中華民國98年10月9 日
以板監裁字第裁41-C00000000號所為之處分（原舉發案號：臺北
縣政府警察局北縣警交大字第C00000000 號），聲明異議，本院
裁定如下：
    主  文
異議駁回。
    理  由
一、原處分意旨略以：異議人即受處分人甲○○於民國九十八年
    九月七日晚間六時十分許，騎乘ＷＴＫ－１２７號重型機車
    ，行經臺北縣板橋市○○街與互助街之有燈光號誌管制之交
    岔路口時，闖越紅燈違規，為臺北縣政府警察局海山分局員
    警當場舉發，遂依道路交通管理處罰條例第五十三條第一項
    、第六十三條第一項第三款之規定，裁處罰鍰新臺幣（下同
    ）一千八百元，並記違規點數三點。
二、本件異議人則以：伊行經上開交岔路口時並未闖紅燈，伊係
    採二段式左轉，在路邊等陽明街綠燈後，再前進左轉，竟遭
    員警舉發，為此聲明異議云云。
三、按圓形紅燈表示禁止通行，不得超越停止線或進入路口，道
    路交通標誌標線號誌設置規則第二百零六條第五款第一目定
    有明文；又按汽車（包含機器腳踏車）駕駛人，行經有燈光
    號誌管制之交岔路口闖紅燈者，處一千八百元以上五千四百
    元以下罰鍰，並記違規點數三點，道路交通管理處罰條例第
    五十三條第一項、第六十三條第一項第三款亦規定甚明。
四、經查：
  (一)異議人於上揭時間，騎乘ＷＴＫ－１２７號重型機車自臺北
    縣板橋市○○街左轉陽明街之事實，為異議人自承在卷，核
    與證人即本案舉發員警陳聲傑於本院九十八年十二月二十二
    日訊問時到庭證述之情節相符，堪予認定。又異議人左轉時
    ，互助街之交通號誌燈確為紅燈乙節，另據證人陳聲傑證述
    ：「（本件舉發經過情形？）我當時執行巡邏勤務，我是騎
    警用機車，當時我沿著陽明街要右轉互助街，我在陽明街上
    還沒到達交叉路口，陽明街的號誌是綠燈，接著就看到本件
    異議人騎機車從互助街左轉陽明街，所以我就依法攔停告發
    。」、「（你如何判斷異議人是紅燈左轉陽明街？）因為陽
    明街的行向號誌是綠燈，而且我看到異議人左轉過來時，互
    助街行向的車子都是靜止的。」、「（異議人左轉到陽明街
    時，你還有沒有確認當時的號誌狀況？）我把異議人攔停下
    來時，我有再確認陽明街的號誌，陽明街還是綠燈。」、「
    （從互助街左轉陽明街是否需要採二段式左轉？）不需要。
    互助街與陽明街是Ｔ字型路口。」及「…我當時是看到異議
    人車輛直接從互助街左轉陽明街。」等語綦詳，異議人亦自
    承：伊係在陽明街行向號誌轉為綠燈之情形下左轉駛入陽明
    街，且該路口並未設立二段式左轉標誌等情不諱，足認證人
    陳聲傑之證詞信而有徵，且無瑕疵可指，堪予採信。
  (二)再者，交通警察掣單舉發違反道路交通管理處罰條例所列之
    違規事實，本質上為行政處分，係公務員基於職務上之公權
    力，依法就特定之具體事件所為之具公法上效果之單方面行
    政行為，如無形式上顯然之瑕疵可指，基於公務員為公法上
    行為具有公信力之原則，該行政行為當可被推定為真正，其
    據以依法處分之事實認定亦為正確無誤，此與民事訴訟法第
    三百五十五條第二項規定「文書依其程式及意旨得認作公文
    書，推定其為真正」之情形相同。本此公信原則，立法者乃
    賦予行政機關制定違反道路交通事件統一裁罰基準及處理細
    則，使執行勤務員警得當機處分，以達其維護交通秩序、安
    全之行政目的。反之，若謂公務員一切行政行為均需預留證
    據以證其實，則國家行政勢必窒礙難行，準此，刑事訴訟法
    就犯罪證據所列有關之規定與屬於行政秩序罰之交通違規裁
    罰本質不合之部分，自不在準用之列。從而，交通違規行政
    爭訟之舉證責任原理，應非如刑事案件中，必須超越任何合
    理懷疑，始可為有罪判決之嚴格程度，而係應與民事訴訟之
    舉證責任原理相類似，亦即基本上應就行政機關與人民所各
    自主張有利於己之事實，分配其應盡之舉證責任，而非逕予
    準用刑事訴訟上之「無罪推定」原則，此觀諸行政訴訟法第
    一百三十六條規定行政訴訟程序準用民事訴訟法第二百七十
    七條舉證責任分配原則之立法意旨，益彰甚明。異議人於前
    揭時、地，確係騎乘機車自臺北縣板橋市○○街直接左轉陽
    明街之事實，業經證人陳聲傑證述如上，而證人陳聲傑既親
    眼目睹異議人車輛之違規，自得為交通案件之證人，其證詞
    復經具結程序之擔保，且無瑕疵可指，其與異議人亦無仇恨
    怨隙，當無胡亂指摘反自陷偽證罪責之理，異議人復未就有
    利於己之事實提出證據以供本院審酌，是以其空言指摘員警
    之舉發不實云云，要無可採。
五、綜上所述，異議人於前揭時、地，確有騎乘機車行經有燈光
    號誌管制之交岔路口闖越紅燈之違規，堪予認定。從而原處
    分機關援引首揭規定，對異議人裁處罰鍰一千八百元，並記
    違規點數三點，於法並無違誤，應予維持。本件異議人之異
    議為無理由，應予駁回。
據上論斷，應依道路交通管理處罰條例第八十七條第二項，道路
交通案件處理辦法第十九條，裁定如主文。
中    華    民    國    99    年    2     月    6     日
                  交通法庭  法  官  劉元斐
上列正本證明與原本無異。
如不服本裁定，應於裁定送達後五日內敘明抗告理由，向本院提
出抗告狀。
                            書記官   高建華
中    華    民    國    99    年    2     月    6     日

司法院資訊處製作；財團法人民間司法改革基金會備份。
